臺灣板橋地方法院刑事判決　　　　　　　　　　　　八十九年度易字第二八一○號
　　公　訴　人　臺灣板橋地方法院檢察署檢察官
　　被　　　告　甲○○
右列被告因侵占案件，經檢察官提起公訴（八十九年度偵字第四七七七號），本院判
決如左：
    主  文
甲○○無罪。
    理  由
一、公訴意旨略稱：被告甲○○與乙○○ (通緝中) 於民國八十九年二月十四日，至
    臺北縣中和市○○路四七六號一樓詠祥小客車租賃有限公司（以下簡稱詠祥公司
    ），由被告甲○○擔任承租人，乙○○為保證人，向詠祥公司承租車號ＦＦ－五
    二五五號小客車，約定租期一日，租金新臺幣二千元，詎渠二人取得該車後，竟
    意圖為自己不法之所有，易持有為不法之所有，將該車侵占入己以供己繼續使用
    ，迄今仍拒不返還，因認被告甲○○共同涉有刑法第三百三十五條第一項之侵占
    罪嫌。
二、公訴意旨認被告甲○○涉有前開罪嫌，係以：右揭事實業據告訴人指訴綦詳，復
    有小客車借用約定書在卷可稽。被告甲○○與乙○○二人約定租車一日，迄今已
    逾四個月猶未歸還該車，經檢察官傳喚被告甲○○到庭命其儘速還車，猶置之不
    理，顯有將該車佔為己用之不法所有意圖等情為其主要論據。被告經合法傳喚未
    於審判期日到庭，惟其於本院調查時堅決否認有何侵占犯行，辯稱：伊只有使用
    一天，之後是乙○○將車開走，是乙○○和一位楊姓朋友在使用。伊有跟租車公
    司老闆說要再用幾天，後來乙○○說車子壞掉，伊有通知租車公司，車子就一直
    放在修車廠，嗣於八十九年五月已還車，伊並未侵占該車等語。
三、按刑法上之侵占罪，須持有人變易其原來之持有意思而為不法所有之意思，始能
    成立，如僅將持有物延不交還或有其他原因致一時未能交還，既缺乏主觀要件，
    即難遽以該罪相繩，最高法院著有六十八年台上字第三一四六號判例可資參照。
    經查：被告於八十九年二月十四日向告訴人詠祥公司租得車號ＦＦ－五二五五號
    小客車後，已於同年五月十五日委由楊姓友人將車歸還於告訴人，此據告訴代理
    人丙○○陳明在卷，是公訴人指被告租車後已逾四個月猶未歸還該車，應屬誤會
    。又被告除於租車當時繳交租金二千元外，又先後於同年二月十五日、二月二十
    五日、二月二十九日前去告訴人公司分別繳交租金二千元、四千五百元、四千元
    ，此亦據告訴代理人丙○○陳述明確，可見被告迄八十九年二月底時猶有繳交車
    租之事實。再者，據告訴代理人丙○○陳稱：我們要他還車時，他才說車子壞掉
    ，我說那車子壞掉，我們有配合的修理廠，請他把車子開到那裡去修，才不會被
    敲竹槓。後來他也沒有把車子開過去，我後來再聯絡甲○○、乙○○都聯絡不上
    了。他請他朋友楊先生牽車回來時，我問楊先生說這車為何修那麼久，楊先生說
    他們說這車修五千多元，他也不知道為何會把車放在修車廠那麼久等語，可見被
    告稱該車曾因故障送修乙節，當非無稽。綜上過程，被告雖有遲延二個多月還車
    、積欠車租之事實，但其遲延還車之原因應與其將車送修有關，縱認其將車送修
    之處理過程不當，亦僅屬民事上之債務不履行問題，由被告嗣於同年五月十五日
    已將車歸還之事實觀之，其主觀上應無將該車侵占據為己有之不法所有意圖，至
    可肯定。是被告辯稱並無侵占該車之意思等語，應屬可採。此外，復查無其他積
    極證據足資證明被告有公訴人所指之侵占情事，不能證明其犯罪，自應為無罪判
    決之諭知。
四、被告經合法傳喚無正當理由不到庭，本院認係應諭知無罪之案件，爰不待其陳述
    逕行判決。
據上論斷，應依刑事訴訟法第三百零一條第一項、第三百零六條，判決如主文。
本案經檢察官許智評到庭執行職務。
中      華      民      國    九十一    年      二      月      六      日
                                臺灣板橋地方法院刑事第五庭
                                    法  官    戴   嘉   清
右正本證明與原本無異
如不服本判決應於送達後十日內向本院提出上訴狀
                                    書記官    陳   春   銘
中      華      民      國    九十一    年      二      月      十九    日
